臺灣高雄地方法院刑事裁定　　　　　　 100年度聲字第4695號
聲　請　人　臺灣高雄地方法院檢察署檢察官
被　　　告　梁文華
上列聲請人因被告違反毒品危害防制條例案件，聲請單獨宣告沒
收違禁物（100年度聲沒字第614號），本院裁定如下：
    主  文
扣案如附表所示之物，均沒收銷燬之。
其餘聲請駁回。
    理  由
一、聲請意旨略以：本件被告梁文華涉嫌違反毒品危害防制條例
    案件，經臺灣高雄地方法院檢察署檢察官以100 年度戒毒偵
    字第158 號為不起訴處分確定。惟扣案之第一級毒品海洛因
    26包、第二級毒品甲基安非他命13包，經送鑑定確含第一、
    二級毒品海洛因、甲基安非他命成分，係屬違禁物，有高雄
    市立凱旋醫院濫用藥物成品檢驗鑑定書及法務部調查局濫用
    藥物實驗鑑定書可佐，爰依刑法第40條第2 項，毒品危害防
    制條例第18條第1 項前段之規定，聲請宣告沒收銷燬等語。
二、按查獲之第一、二級毒品，不問屬於犯人與否，均沒收銷燬
    之。違禁物得單獨宣告沒收，毒品危害防制條例第18條第1
    項前段、刑法第40條第2 項分別定有明文。又沒收為從刑，
    除刑法第40條第2 項規定違禁物得單獨宣告沒收外，依主刑
    與從刑不可分原則，應附隨於主刑同時宣告之，故僅於犯罪
    行為因法律上或事實上原因，對其行為人為不起訴處分時，
    或經起訴後因上開原因為無罪、免訴或不受理判決時，因未
    為有罪之判決，既無主刑，從刑即無所附麗，案內之違禁物
    無從宣告沒收，此時檢察官始得聲請法院單獨宣告沒收。另
    按一事不再理為刑事訴訟法上一大原則，蓋對同一被告之一
    個犯罪事實，祇有一個刑罰權，不容重複裁判( 最高法院55
    年度台非字第176 號判例參照) ，而沒收為從刑之一種，自
    應有一事不再理原則之適用。是若違禁物經有管轄權之法院
    於實體判決之從刑內諭知沒收，若再行重複聲請單獨宣告沒
    收，即與一事不再理之原則相悖。
三、經查：本件被告梁文華因施用第一、二級毒品案件，經本院
    以99年度審毒聲字第755 號裁定送觀察、勒戒，嗣因認有繼
    續施用毒品之傾向，復經本院以99年度毒聲字第767 號裁定
    令被告入戒治處所施以強制戒治，於民國100 年9 月14日執
    行完畢釋放，並經臺灣高雄地方法院檢察署檢察官以100 年
    度戒毒偵字第158 號為不起訴處分確定，業經本院核閱全案
    卷證查明屬實，並有上開裁定、不起訴處分書各1 份在卷可
    稽。而其於前開強制戒治執行完畢前，分次遭查獲並扣得如
    附表所示之物，扣案物經送鑑驗結果，確含第一、二級毒品
    海洛因、甲基安非他命成分，有高雄市立凱旋醫院濫用藥物
    成品檢驗鑑定書6 份及法務部調查局濫用藥物實驗室鑑定書
    2 份存卷可參，堪可認定。揆諸前說明，扣案之物既為第一
    、二級毒品海洛因、甲基安非他命，自屬違禁物，於未有主
    刑可附隨宣告沒收下，自得依法單獨聲請宣告沒收，爰依毒
    品危害防制條例第18條第1 項前段規定，不問屬於犯人與否
    ，沒收銷燬之；其包裝袋上殘留有微量毒品，難以析離，應
    與毒品整體同視，併依前開規定沒收銷燬之。至送驗耗損部
    分之毒品因已滅失，爰不另宣告沒收銷燬。綜上，此部分聲
    請於法有據，應予准許。
四、至於99年度偵字第13170 號所查扣之海洛因1 包，業經本院
    於99年度審簡字第2733號判決中宣告沒收，有卷附本院簡易
    判決書可參，參諸前揭說明，扣案物既依罪刑不可分原則，
    於另案實體判決中併予宣告沒收銷燬，即無再行聲請沒收銷
    燬之必要，聲請人就業經本院宣告沒收銷燬之毒品再為聲請
    ，即有違一事不再理原則，應予駁回。
五、依刑事訴訟法第220 條，毒品危害防制條例第18條第1 項前
    段，刑法第40條第2項，裁定如主文。
中    華    民    國  100    年    11    月      8    日
                  刑事第十六庭  法  官  施柏宏
以上正本證明與原本無異。
如不服本裁定，應於送達後5日內，向本院提出抗告狀。
中    華    民    國  100    年    11    月      8    日
                                書記官  胡樂寧
附表：
┌──┬──────┬────────┬──────────┬────┐
│編號│扣案物品名稱│     數量       │      鑑驗結果      │備   註 │
├──┼──────┼────────┼──────────┼────┤
│ 1  │海洛因（含包│10 包（合計淨重 │法務部調查局99年6 月│99年度毒│
│    │裝袋）      │0.45公克、合計驗│23日調科壹字第099230│偵字第27│
│    │            │餘淨重0.41、空包│13940 號（檢出第一級│20號    │
│    │            │裝重3.10公克）  │毒品海洛因陽性反應）│        │
├──┼──────┼────────┼──────────┼────┤
│ 2  │甲基安非他命│10包（合計驗前淨│100 年2 月1 日高市凱│99年度毒│
│    │（含包裝袋）│重0.947 公克、合│醫驗字第14770 號（檢│偵字第27│
│    │            │計驗後淨重0.835 │出第二級毒品甲基安非│20號    │
│    │            │公克）          │他命陽性反應）      │        │
├──┼──────┼────────┼──────────┼────┤
│ 3  │海洛因（含包│1 包（驗前淨重  │99年6 月9 日高市凱醫│99年度毒│
│    │裝袋）      │0.166 公克、驗後│驗字第13253 號（檢出│偵字第33│
│    │            │淨重0.156 公克）│第一級毒品海洛因陽性│05號    │
│    │            │                │反應）              │        │
├──┼──────┼────────┼──────────┼────┤
│ 4  │海洛因（含包│1 包（驗前淨重  │99年9 月23日高市凱醫│99年度毒│
│    │裝袋）      │0.053 公克、驗後│驗字第13920 號（檢出│偵字第34│
│    │            │淨重0.048 公克）│第一級毒品海洛因陽性│06號    │
│    │            │                │反應）              │        │
├──┼──────┼────────┼──────────┼────┤
│ 5  │海洛因（含包│1 包（驗前淨重  │99年6 月29日高市凱醫│99年度毒│
│    │裝袋）      │0.075 公克、驗後│驗字第13403 號（檢出│偵字第36│
│    │            │淨重0.066 公克）│第一級毒品海洛因陽性│66號    │
│    │            │                │反應）              │        │
├──┼──────┼────────┼──────────┼────┤
│ 6  │海洛因（含包│1 包（驗前淨重  │99年10月11日高市凱醫│99年度毒│
│    │裝袋）      │0.166 公克、驗後│驗字第14153 號（檢出│偵字第53│
│    │            │淨重0.156 公克）│第一級毒品海洛因陽性│32號    │
│    │            │                │反應）              │        │
├──┼──────┼────────┼──────────┼────┤
│ 7  │海洛因（含包│11 包（合計淨重 │法務部調查局99年6 月│99年度偵│
│    │裝袋）      │0.43公克、合計驗│23日調科壹字第099230│字第1486│
│    │            │餘淨重0.40、空包│13930 號（檢出第一級│4號     │
│    │            │裝重3.08公克）  │毒品海洛因陽性反應）│        │
├──┼──────┼────────┼──────────┼────┤
│ 8  │甲基安非他命│3 包（合計驗前淨│99年9 月7 日高市凱醫│99年度偵│
│    │（含包裝袋）│重0.857 公克、合│驗字第13732 號（檢出│字第1486│
│    │            │計驗後淨重0.827 │第二級毒品甲基安非他│4號     │
│    │            │公克）          │命陽性反應）        │        │
└──┴──────┴────────┴──────────┴────┘